ACORDAO-COMPLETO-2516270

ACÓRDÃO 18789/2021 ATA 40/2021 - SEGUNDA CÂMARA

VISTOS, relatados e discutidos estes autos em que se apreciam embargos de declaração opostos contra o Acórdão 12323/2021-TCU-Segunda Câmara,
ACORDAM os Ministros do Tribunal de Contas da União, reunidos em Sessão da 2ª Câmara, ante as razões expostas pelo Relator, com fundamento nos arts. 32, inciso II, e 34 da Lei 8.443/1992, em:
9.1. conhecer dos presentes embargos de declaração e, no mérito, rejeitá-los;
9.2. dar ciência da presente deliberação ao recorrente e demais interessados.

Embargos de declaração opostos em face de negativa de provimento a recurso de reconsideração interposto contra decisão de irregularidade das contas, débito e multa em tomada de contas especial instaurada pelo Fundo Nacional de Desenvolvimento da Educação - FNDE  em razão da impugnação de despesas realizadas com  os recursos transferidos ao Município de Jaguaretama/CE, no exercício de 2015, por força do Programa Nacional de Apoio ao Transporte Escolar - PNATE.

Segunda Câmara

Município de Jaguaretama/CE.

3. Interessados/Responsáveis/Recorrentes:
3.1. Interessado: Fundo Nacional de Desenvolvimento da Educação (00.378.257/0001-81).
3.2. Responsáveis: Ila Maria Pinheiro Nogueira Saraiva (XXX.662.573-XX); Maximus Transportes e Serviços de Locação Eireli (12.974.048/0001-80).
3.3. Recorrente: Maximus Transportes e Serviços de Locação Eireli (12.974.048/0001-80).

13.1. Ministros presentes: Bruno Dantas (Presidente), Augusto Nardes (Relator) e Raimundo Carreiro.
13.2. Ministro-Substituto convocado: Marcos Bemquerer Costa.
13.3. Ministro-Substituto presente: André Luís de Carvalho.

ACORDAO-COMPLETO-2522423

Acórdão 5/2022 - Segunda Câmara

AUGUSTO NARDES

Ministro Augusto Nardes.

Tratam os autos, originariamente, de tomada de contas especial instaurada pelo Fundo Nacional de Desenvolvimento da Educação - FNDE em desfavor da Sra. Ila Maria Pinheiro Nogueira Saraiva, então prefeita do Município de Jaguaretama/CE (gestão 2013-2016) , em razão da impugnação de despesas realizadas com os recursos transferidos à municipalidade, no exercício de 2015, por força do Programa Nacional de Apoio ao Transporte Escolar - PNATE.
2.	No âmbito deste Tribunal, foi promovida a citação da aludida responsável, solidariamente com a empresa Maximus Transportes e Serviços de Locação Eireli, contratada para a prestação dos serviços de transporte escolar, em virtude da constatação de sobrepreço, devido à superestimativa de quantitativo (ante o dimensionamento a maior das rotas que efetivamente deveriam ser cumpridas) e à diferença média de 71,55% no valor pago do quilômetro licitado em relação àquele subcontratado junto aos proprietários de veículos que efetivamente realizaram as rotas, bem como da realização do transporte de alunos da rede pública por meio de veículos inadequados para esse fim.
3.	Mediante o Acórdão 8968/2020-TCU-Segunda Câmara, da relatoria do Ministro-Substituto Marcos Bemquerer Costa, este Tribunal decidiu julgar irregulares as presentes contas, condenar os responsáveis em débito e apená-los com a multa prevista no art. 57 da Lei 8.443/1992.
4.	Irresignada com essa decisão, a empresa Maximus Transportes e Serviços de Locação Eireli interpôs recurso de reconsideração (peça 77) , ao qual este Tribunal negou provimento, conforme Acórdão 12323/2021-TCU-Segunda Câmara, de minha relatoria.
5.	Apreciam-se, nesta oportunidade, embargos de declaração opostos pela referida empresa contra esse último decisum (peça 116) , apontando a existência de omissão, com base na seguinte argumentação:
"Inicialmente, cumpre esclarecer que a recorrente apresentou questionamentos com relação aos cálculos realizados de forma específica, apontando todos os pontos de sua irresignação, indagando não somente a questão da taxa de administração, mas também custos de manutenção, impostos e disponibilização dos veículos. 
Ocorre que embora tenha sido debatido pela recorrente a questão da alegada subcontratação indevida, no sentido de comprovar que os serviços foram prestados de forma devida pela empresa, demonstrando irresignação no sentido de aplicar no cálculo a divergência entre os valores pagos para a empresa contratada e seus prestadores de serviço, vez que não há comprovação nos autos e documentação apresentada em nenhum relatório que configure uma subcontratação.
Com a devida vênia, entende-se que houve omissão da decisão ao fundamentar apenas que a jurisprudência deste Tribunal entende que são debitados os valores pagos para as contratadas as divergências pagas em caso de subcontratação. 
A omissão que apontamos é que não existem provas que houve subcontratação integral nos autos e a omissão persiste em apenas fazer a referencia ao relatório apontado pelo órgão fiscalizador, sem justificar porque a argumentação da recorrente não merece amparo, o que fatidicamente ocorreu. 
Vejamos que apenas há a menção aos pontos debatidos pela recorrente em demonstrar que não se trata de total subcontratação e sim de contratos particulares firmados entre a empresa contratada e motoristas o que não deve ser confundido com subcontratação, já que todo o valor pago através do contrato era pela prestação do serviço, não havendo em momento algum a demonstração que não houve a prestação integral. Tão somente uma confusão entre os valores pagos pela empresa aos seus contratados e os valores contratuais entre a empresa e município, não consistindo na ilegalidade apontada. Restando omissão em demonstrar a justificativa e adequação ao caso para a inclusão da divergência paga. Vez que não é o caso. 
Em vista disso, o suprimento da omissão é necessário para fins de evitar injustiças devido ausência de comprovação da materialidade do fato alegado, em conjunto com outras fontes, na metodologia para determinação dos preços que deverão incidir na condenação".
6.	Em vista do alegado, requer o conhecimento e provimento dos embargos, para que seja suprida a omissão suscitada.
	É o relatório.

Ivna de Alencar Costa (OAB/CE 35.305), representando Maximus Transportes e Serviços de Locação Eireli.

Procurador Marinus Eduardo De Vries Marsico.

EMBARGOS DE DECLARAÇÃO. CONHECIMENTO. AUSÊNCIA DE OMISSÃO, CONTRADIÇÃO E/OU OBSCURIDADE NA DELIBERAÇÃO EMBARGADA. ARGUMENTOS TENDENTES A REDISCUTIR O MÉRITO DA DELIBERAÇÃO CONDENATÓRIA. REJEIÇÃO.

TOMADA DE CONTAS ESPECIAL (TCE)

Secretaria de Recursos (Serur); Secretaria de Controle Externo de Tomada de Contas Especial (SecexTCE).

De início, entendo que os presentes embargos de declaração devem ser conhecidos, por preencherem os requisitos de admissibilidade previstos nos arts. 32, inciso II, e 34 da Lei 8.443/1992.
2. 	Como preliminar de mérito, e a título pedagógico, observo que os embargos de declaração são, em regra, recurso integrativo, que objetivam expungir da decisão embargada, os vícios da omissão, contradição ou obscuridade. Vicente Greco Filho assim define esses vícios da deliberação:
" (...) obscuridade: defeito consistente na difícil compreensão do texto da sentença e pode decorrer de simples defeito redacional ou mesmo de má formulação de conceitos, havendo obscuridade quando a sentença está incompreensível no comando que impõe e na manifestação de conhecimento e vontade do juiz.
contradição: afirmação conflitante, quer na fundamentação, quer entre a fundamentação e a conclusão, sendo que, nesses casos, a correção da sentença, em princípio, não levaria a uma verdadeira modificação da sentença, mas apenas a um esclarecimento de seu conteúdo.
omissão: caso em que a sentença é complementar, passando a resolver questão não solucionada, ganhando substância, portanto, sendo que as questões que devem ser resolvidas pelo juiz são todas as relevantes postas pelas partes para a solução do litígio, bem como as questões de ordem pública que o juiz deve resolver de ofício, como, por exemplo, a coisa julgada."
 (in Direito Processual Civil Brasileiro 11ª edição, 2º Volume, Editora Saraiva, p. 259/260) .
3.	Outrossim, os embargos de declaração não se prestam a reformar o decisum original, devendo-se conferir, nessa linha, os Acórdão 1810/2008-TCU-Segunda Câmara, 92/2004 e 328/2004, do Plenário, e 71/2006 e 186/2006, da 1ª Câmara, bem como a jurisprudência do Supremo Tribunal Federal, a exemplo da decisão exarada no RE 327376/DF, pelo Ministro Carlos Velloso, in verbis: 
"Não cabe, por outro lado, em sede de embargos de declaração, rediscutir a matéria decidida, para modificar o julgado em sua essência ou substância. (...) . Inviável, portanto, o RE, nego-lhe seguimento".
4. 	Destarte, os embargos devem ser manejados, então, para corrigir eventual obscuridade, omissão ou contradição nas deliberações do TCU, a fim de esclarecer, interpretar ou completar o pronunciamento anteriormente emitido, em benefício da sua melhor compreensão ou inteireza (v.g.: Acórdão 434/2018-TCU-Plenário, entre outros) .
5.	Dito isso, verifico que inexiste vício no acórdão embargado. 
6.	Segundo a embargante, este Tribunal teria incorrido em omissão ao fundamentar a decisão embargada tão somente nas conclusões do "Relatório de Demandas Externas 201317798" da Controladoria Geral da União (peça 11) , que apontou diversas irregularidades na gestão dos recursos do PNATE pelo Município de Jaguaretama/CE durante o exercício de 2015, e em precedentes deste Tribunal no sentido de que constitui débito a diferença entre o valor que a empresa apresentou no certame licitatório e aquele efetivamente pago à firma subcontratada  (Acórdão 983/2012-TCU-Plenário, da relatoria do Ministro-Substituto Augusto Sherman Cavalcanti, e Acórdãos 2.089/2014, 4.808/2016, ambos da 2ª Câmara e da relatoria do Ministro-Substituto André Luís de Carvalho) . 
7.	No caso, aduz que não teria sido justificada a rejeição dos questionamentos apresentados anteriormente de ausência de comprovação da subcontratação total dos serviços prestados à municipalidade e de incorreção da metodologia de cálculo do débito apurado nesta tomada de contas especial, consistente na diferença entre o que recebeu pela municipalidade e o que teria repassado aos prestadores de serviço contratados. 
8.	Sobre isso, insiste que tal metodologia seria indevida por não ter se tratado de subcontratação de serviços, e sim de contratação de motoristas, e ante a desconsideração de custos alusivos aos serviços prestados (taxa de administração, manutenção, impostos, disponibilidade dos veículos em tempo integral etc.) .
9.	Relembro que as irregularidades ensejadoras do débito foram a contratação de rotas superdimensionadas na prestação de serviço de transporte escolar e o pagamento do valor do quilômetro licitado com uma diferença média de 71,55% em relação àquele subcontratado junto aos proprietários de veículos que efetivamente realizaram as rotas. A responsabilização da empresa Maximus Transportes e Serviços e Locação Ltda. - ME, solidariamente pelo débito, decorreu do fato de ter recebido pela mera intermediação dos serviços, quando, pelo contrato, deveria prestá-los diretamente, bem como de ter recebido valores acima do que era devido pelo superdimensionamento das rotas.
10.	Quanto à omissão apontada, verifico que todos os questionamentos suscitados pela embargante foram adequadamente analisados e refutados na fase anterior do feito, consoante se depreende do exame empreendido pela Secretaria de Recursos (peça 101) , o qual foi transcrito no relatório condutor do acórdão embargado e cujos fundamentos foram por mim adotados como razões de decidir, in verbis:
"MÉRITO
 (...) 
5.	Desconstituição do débito
5.1.	A recorrente requer a reforma integral do acórdão recorrido de forma que as parcelas de débitos a ela imputadas sejam, total ou parcialmente, desconstituídas asseverando que (peça 77, p. 1419) :
a) em 2015, a recorrente mantinha veículos próprios com motorista à disposição da Prefeitura Municipal de Jaguaretama, o que descaracteriza a subcontratação integral, não existindo nos autos provas em contrário a tal fato;
b) há previsão legal para subcontratação de serviços em contratos administrativos públicos até o limite admitido pela administração pública (art. 72 da Lei 8.666/1993) ;
c) o serviço foi devidamente prestado conforme acompanhamento diário mediante assinatura de livro ponto e medições;
d) foi observada a exigência editalícia que previa a quantidade de 10% de veículos próprios haja vista a disponibilidade diária de, no máximo, 20 veículos para o serviço;
e) ressalte-se que:
 (...) a empresa paga pelo veículo, ainda que ele esteja parado, pois a disponibilidade é cobrada, já que a Lei impede a utilização do veículo para outros fins. Desta forma, cumpre esclarecer todas as falhas apontadas, demonstrando que a empresa jamais trouxera prejuízos ao Município, pelo contrário, além de apresentar os melhores preços de mercado é tida como uma das empresas mais vantajosas para a Administração Pública, tendo em vistas a qualidade e custo benefício dos serviços prestados;
f) há precedente neste Tribunal no sentido de que é irregular a inserção de cláusula que proíba a sublocação de serviços de transporte de pessoal (Acórdão 614/2015-TCU-Plenário, relatoria do Ministro Vital do Rêgo) ;
g) não ocorreu, no presente caso, a subcontratação total dos serviços;
h) a locação de veículos por parte da empresa contratada, para efetivar parte do serviço contratado, não caracteriza sub-rogação contratual. A responsabilidade contratual sempre continuou a ser da recorrente;
i) a administração municipal não tem o direito de intervir nas relações negociais ou administrativas da contratada (custos relacionados à gestão dos contratos, responsabilidades com terceiros, pagamento de pessoal, fiscalização, pagamento de taxas, manutenção de veículos, depósito, dentre outros) . Consigne-se que, a partir de então e sempre que possível, foram disponibilizadas todas as informações solicitadas e atendidas todas as recomendações;
j) há obscuridade no acórdão recorrido quanto ao suposto superfaturamento haja vista que não ficou claro na análise realizada se foram levados em consideração os custos advindos da exigência contratual de disponibilidade dos veículos próprios em tempo integral que os impossibilitaram de serem utilizados nos finais de semana, feriados e férias, bem como o valor da mão de obra dos motoristas e outras despesas administrativas da empresa, nos seguintes termos:
 (...) 
Observa-se que do laudo técnico não foi contabilizado a taxa de administração, impostos, taxas, demais encargos e todas as despesas financeiras que se fazem necessário para um bom andamento dos serviços prestados, não podendo ser esquecido também os lucros advindos da execução dos serviços, em relação a taxa de administração demonstraremos um memorial completo de nossos custos fixos e operacionais para que o complexo serviços em questão funcione de maneira adequada e plena.
Desta forma, a conclusão pelo superfaturamento advém do simples cálculo aritmético de diferença entre os valores contratados pelas empresas e as cláusulas contratuais, como já esclarecidos (planilhas acostadas na justificativa sob as folhas 49 a 55) entre nossa empresa e os subcontratados o que não traduz o custo operacional as taxas e o trabalho que desenvolvemos além de outros elementos que oneraram legalmente o contrato;
k) a licitação foi por preço global e a recorrente ofereceu a melhor proposta de preço e, portanto, a mais vantajosa para os cofres públicos, nos termos dos arts. 35 e 27 da Lei de Licitações. Em 10 anos em que esse tipo de serviço foi ofertado, nunca houve qualquer problema ou rescisão;
l) no caso de ocorrer a impossibilidade de transporte em determinado dia, outra transportadora, de rota distinta, assume. Se, ainda assim, não for possível o serviço de transporte, é proposta alteração no calendário escolar. Tais custos não foram suportados por aditivos ou alterações contratuais, devendo ser o abatido do débito o montante de R$ 17.370,00 (R$ 50.005,00 - R$ 32.635,00) ;
m) conforme contratos anexados, as rotas permaneceram as mesmas ao longo dos anos, o que não correspondia à realidade fática, conforme reconhecido pela prefeitura. No entanto, constantemente haviam mudanças de rotas em face de precariedade das vias, períodos chuvosos e mudanças de alunos, e a recorrente se submetia às determinações do município; e
n) por fim, quanto ao superfaturamento:
 (...) somente ocorreria sobrepreço quando os valores propostos e aceitos pela parte licitante ultrapassarem sobremaneira aqueles que corriqueiramente são praticados no mercado, que servem como paradigmas, porém, jamais entre as condições acordadas entre o prestador de serviços ao ente público e os seus contratados; dessa forma, infere que, no caso concreto destes autos, a diferença desta forma, também devem ser considerados os cálculos apresentados pois, se 71,55 % totalizava R$ 99.214,00, o montante de 59,18% acrescido da taxa de 35% referente a taxa de despesas de administração, totaliza o montante de R$ 33,529,05.
Análise:
5.2.	Não assiste razão à recorrente.
 (...) 
5.4. No mérito, há que se consignar que, em termos gerais, as parcelas de débito e a multa aplicadas à recorrente se pautaram em relatoria de vistoria in loco realizado pela CGU, qual seja o Relatório 201317798, realizado no período de 19 a 23 de outubro de 2015 (peça 11) . Eventual desconstituição do débito, conforme pleiteada pela recorrente, só deve ser reconhecida se foram apresentadas provas robustas em contrário, conforme os enunciados que se extraem dos Acórdão 2537/2018-TCU-Segunda Câmara (relatoria do Ministro José Múcio Monteiro) , 4.454/2014-TCU-Primera Câmara (relatoria do Ministro Walton Alencar Rodrigues) e 3.760/2017-TCU-Segunda Câmara (relatoria do Ministro Aroldo Cedraz) , transcrevendo-se o enunciado deste último julgado para explicitar a colocação:
Os relatórios de vistoria in loco dos órgãos repassadores contam com presunção de veracidade e legitimidade, a qual só pode ser descaracterizada mediante a apresentação de prova robusta em contrário. [grifos]
5.5. A par desta premissa e: um, considerando que as alegações da recorrente só podem ser aceitas mediante a apresentação de provas documentais (art. 162 do RI/TCU) ; e, dois, nas razões recursais não foram apresentados novos elementos de prova, não se pode aceitar os argumentos relacionados nas alíneas 'a', 'c', 'e', 'k', 'l' e 'm' do subitem 5.1 deste Exame.
5.6.	Quanto aos demais argumentos sintetizados no mencionado subitem há que se assinalar que:
5.6.1. Alíneas 'b' e 'd'
5.6.1.1. De fato, a Lei de Licitações, em seu art. 72, prevê a subcontratação de serviços em contratos administrativos, nos seguintes termos:
Art. 72. O contratado, na execução do contrato, sem prejuízo das responsabilidades contratuais e legais, poderá subcontratar partes da obra, serviço ou fornecimento, até o limite admitido, em cada caso, pela Administração.
5.6.1.2. No entanto, não consta nas previsões do Edital do Pregão 2015.01.22.01 (peça 52) a estipulação de qualquer limite autorizativo para a subcontratação dos serviços de transporte escolar da rede pública do Município de Jaguaretama/CE, objeto daquele certame, vindo a configurar hipótese de rescisão contratual, nos termos do disposto no inciso VI do art. 78 da Lei 8.666/1993:
Art. 78. Constituem motivo para rescisão do contrato:
VI - a subcontratação total ou parcial do seu objeto, a associação do contratado com outrem, a cessão ou transferência, total ou parcial, bem como a fusão, cisão ou incorporação, não admitidas no edital e no contrato.
5.6.1.3. Há que se esclarecer que o disposto no subitem 6.5.4 do edital (peça 52, p. 5) , o qual estipula o quantitativo mínimo de 30% dos veículos registrados no nome do licitante para participar do certame, diz respeito sua habilitação, no quesito de qualificação técnica, impondo ao interessado a apresentação de declaração de disponibilidade dos demais veículos emitidos por outros proprietários ' (...) juntamente com o contrato de subcontratação, contendo marca, ano, modelo, estado de conservação' do (s) mesmo (s) e respectiva (s) assinatura (s) com firma (s) reconhecida (s) em cartório. Ou seja, a contratação era efetuada de forma direta com a licitante vencedora, conhecendo-se, de antemão, as eventuais empresas subcontratadas.
5.6.2. Alíneas 'f' e 'g'
5.6.2.1. O precedente invocado pela recorrente não se aplica ao presente caso concreto. 
5.6.2.2. Os limites e contornos do que se discute nesta TCE não dizem respeito à ilegalidade da subcontratação em si, mas sim quanto ao superdimensionamento na prestação dos serviços de transporte escolar e na diferença, que foi paga de forma superfaturada, entre o que a recorrente recebeu pela municipalidade e o que ela repassou à subcontratada (vide os termos da citação da recorrente no subitem 2.1 deste Exame) . 
5.6.2.3. O acórdão condenatório não tem como pressuposto a alegação de que a irregularidade resida na subcontratação total dos serviços. Os achados da inspeção in loco realizados pela CGU se restringem ao que foi selecionado, de forma aleatória, no conjunto de todos os pagamentos efetuados. 
 (...) 
5.6.4. Alínea 'j'
5.6.4.1. Ao contrário do que alega a recorrente, não se pode acolher a existência de obscuridade no acórdão recorrido em decorrência da ausência de eventuais abatimentos sobre o tempo de ociosidade dos veículos contratados ou de demais custos indiretos decorrentes da execução do contrato. O objeto do contrato em questão é a contratação de serviços de locação de veículos destinados ao transporte escolar da rede pública do Município de Jaguaretama/CE, por óbvio, os preços ofertados já incorporam o tempo de ociosidade da frota veicular utilizada e os eventuais custos indiretos.
5.6.4.2. Para o relatório da vistoria in loco realizada pela CGU, documento basilar para a regular constituição do débito e citação da recorrente, importaram os valores que, ao final, foram efetivamente pagos a ela e sobre os quais se constatou pagamentos a maior, conforme já dito alhures, sobre dois fundamentos distintos. 
5.6.4.3. Ademais, consigne-se que a recorrente não trouxe planilhas ou valores que, sob este argumento, acarretaria o abatimento no débito, não competindo a esta unidade instrutiva a tentativa de suprir tal omissão. 
5.6.4.4. Fato é que a análise e a conclusão das duas irregularidades imputadas à recorrente estão corretamente lançadas no Relatório de Demandas Externas 201317798 da CGU e não apresenta aspectos omissos ou obscuros, tendo sido chancelado pelo tomador de contas (peça 23) e pela unidade técnica de origem (peça 33) . Com efeito, é o que se verifica por excertos do relatório da inspeção in loco:
a) em seu subitem 2.1.1, existência de rotas superdimensionadas na prestação de serviço de transporte escolar nos anos de 2013 e 2015 (peça 11, p. 2-4 e p. 10) :
 (...) 
Em inspeção efetuada, por amostragem, a sete rotas das sessenta e oito licitadas para atender ao programa de transporte escolar do município de Juguaretama/CE, no corrente ano, constatou-se que todas apresentaram variações nas distâncias percorridas, divergindo, assim, nas medidas das rotas contratadas para o ano letivo de 2015, sendo cinco com distância menor que a contratada e duas com trajeto maior do que foi licitado (...) prejuízo potencial, no valor de R$ 50.005,00 (...) ; e
b) e no subitem 2.1.4, diferença média de 71,55% no valor pago do quilômetro licitado em relação àquele subcontratado (peça 11, p. 18-24) : 
 (...) 
Da análise comparativa do valor proposto pela empresa contratada (Maximus Transportes e Serviços de Locação Ltda. - ME) com aquele pago por ela aos proprietários que efetivamente prestaram o serviço de transporte de alunos da rede pública de ensino, chegou-se a um sobrepreço médio de 71,55% (....) prejuízo potencial de recursos do Pnate, relacionado ao sobrepreço apresentado, foi da ordem de R$ 99.214,40.
5.6.5. Alínea 'n'
5.6.5.1. Por fim, o argumento de que deve ser abatido do débito a taxa de administração suportada pela recorrente, também não deve ser aceito.
5.6.5.2. A recorrente se sagrou vencedora do certame por ter ofertado o menor preço dentre as concorrentes. No preço final de lance já está incluída a taxa de administração de eventuais contratos de sublocação de veículos, entendimento diverso feriria o princípio da isonomia entre os licitantes.
5.6.5.3. Não restou claro o abatimento pretendido pela recorrente na alínea em epígrafe, sendo certo que no âmbito do acórdão recorrido, o recálculo por ela pretendido foi suficientemente afastado na proposta de deliberação do acórdão recorrido, o qual elenca diversos precedentes deste Tribunal que afastam propostas de cálculo de débitos distintos dos que foi aplicado no presente caso (peça 63, p. 5) , in verbis:
 (...) ."
11.	Ressalto que, segundo entendimento pacífico deste Tribunal, não há omissão apta ao acolhimento de embargos de declaração quando a matéria é enfrentada na instrução da unidade técnica e/ou no parecer do Ministério Público junto a este Tribunal que constam do relatório e integram as razões de decidir da deliberação embargada. Nessa linha, destaco o Acórdão 1118/2017-TCU-Segunda Câmara, de minha relatoria.
12.	Na verdade, verifica-se, da simples leitura da peça recursal, que a embargante se utiliza dos presentes aclaratórios na tentativa de rediscutir o mérito da matéria decidida, visto não terem sido adotadas as teses e interpretações defendidas por ela em sede de citação e de recurso de reconsideração, o que, como dito acima, não se coaduna com os estreitos limites da presente espécie recursal, sendo repelido pela doutrina como pela jurisprudência dos tribunais pátrios, inclusive desta Corte.
13. 	Diante disso, sou pela rejeição dos presentes embargos declaratórios.
	Ante os fundamentos expostos, VOTO no sentido de que o Tribunal adote o Acórdão que ora submeto à deliberação deste Colegiado.
TCU, Sala das Sessões Ministro Luciano Brandão Alves de Souza, em 23 de novembro de 2021.
Ministro JOÃO AUGUSTO RIBEIRO NARDES 
Relator